臺灣嘉義地方法院刑事判決　　　　　　 96年度簡上字第187號
上　訴　人　臺灣嘉義地方法院檢察署檢察官
被　　　告　甲○○
　　　　　　　　　　巷38號4樓
上列聲請人因被告詐欺案件，不服本院民國96年5月31日嘉義簡
易庭96年度嘉簡字第799號第一審簡易判決（聲請案號：臺灣嘉
義地方法院檢察署96年度偵字第2608號及移送併案審理案號：臺
灣臺北地方法院檢察署檢察官96年度偵字第11417號），提起上
訴，本院管轄第二審之合議庭判決如下：
    主  文
原判決撤銷。
甲○○幫助犯詐欺取財罪，處有期徒刑肆月，如易科罰金，以新
臺幣壹仟元折算壹日，減為有期徒刑貳月，如易科罰金，以新臺
幣壹仟元折算壹日。
    事  實
一、甲○○可預見提供自己帳戶予他人使用，極可能被用以作為
    詐騙等不法用途，竟不違背其本意，仍基於幫助他人犯詐欺
    取財罪之不確定故意，於民國九十五年十二月十一日中午某
    時許，在臺北市忠孝橋下北門郵局附近，將其所有之臺灣郵
    政股份有限公司（下稱郵局）局號：0000000帳號：
    0000000號帳戶之存摺、印章、金融卡及密碼，以新
    臺幣（下同）三千元代價交付予真實姓名不詳自稱「林杰」
    之成年人（下稱「林杰」），以此方式幫助該人所屬之成年
    人犯罪集團遂行詐欺取財犯行。嗣該犯罪集團成員意圖為自
    己不法之所有，分別於：（一）九十五年十二月十五日下午
    三時三十二分許（移送併辦意旨書誤載為九十六年，應予更
    正），向范氏柔佯稱係其友人，欲借款二萬元，范氏柔不疑
    有他，陷於錯誤，匯款二萬元至甲○○上開郵局帳戶；（二
    ）九十五年十二月十六日，在雅虎奇摩拍賣網站上向不特定
    人佯稱販賣數位相機，乙○○於同日下午三時五十四分許，
    在嘉義市○區○○里○○街七三一巷十九弄十九號住處，以
    連接網際網路至該拍賣網站，不疑有詐，陷於錯誤而購買一
    台數位相機，並利用網路連線轉帳方式，匯款六千五百元至
    甲○○之上開郵局帳戶，范氏柔及乙○○之匯款均旋遭詐欺
    集團成員提領一空，該二人始知悉受騙，報警查獲。
二、案經嘉義市警察局第二分局報告臺灣嘉義地方法院檢察署檢
    察官偵查後，聲請簡易判決處刑及臺北市政府警察局中正第
    一分局報告臺灣臺北地方法院檢察署檢察官移送併案審理。
    理  由
壹、程序事項
    被告以外之人於審判外之言詞或書面陳述，除法律有規定者
    外，不得作為證據，刑事訴訟法第一百五十九條第一項固有
    明文；惟被告以外之人於審判外之陳述，雖不符同法第一百
    五十九條之一至之四規定，而經當事人於審判程序同意作為
    證據，法院審酌該言詞陳述或書面陳述作成時之情況，認為
    適當者，亦得為證據。又當事人、代理人或辯護人於法院調
    查證據時，知有第一百五十九條第一項不得為證據之情形，
    而未於言詞辯論終結前聲明異議者，視為有前項之同意，同
    法第一百五十九條之五亦定有明文。本件公訴檢察官及被告
    於本院準備程序及審判程序中對於本案證人即被害人范氏柔
    、乙○○於警詢之證述暨其他相關具傳聞性質之證據資料之
    證據能力，迄於言詞辯論終結前皆未聲明異議。本院審酌證
    人之陳述及證據資料作成時之情況，核無違法取證或其他瑕
    疵，認為以之作為證據為適當，前述證人於審判外之陳述及
    相關證據資料，自得作為證據。
貳、實體事項
一、訊據被告，固坦承有於前揭時、地將其所有上開郵局帳戶之
    存摺、印章、金融卡及密碼，以三千元之代價交付予「林杰
    」，然矢口否認有何幫助詐欺取財之未必故意，辯稱：把存
    摺、印章、金融卡及密碼借予「林杰」使用，不知其用以詐
    騙他人云云，惟查：
(一)前揭范氏柔、乙○○於上開時間，遭詐欺集團成員詐騙，分
    別匯款二萬元及六千五百元至甲○○所有之前開郵局帳戶等
    情，業據證人范氏柔、乙○○於警詢證述明確，並有奇摩公
    文回函、被害報告單、臺灣郵政股份有限公司九十六年一月
    九日北營字第０９６０９００１６３號、九十六年四月四日
    儲字第０９６０７０９８９６號、九十六年五月十五日儲字
    第０９６０７１４３０７函檢送被告上開帳戶開戶資料、查
    詢帳戶最近交易資料及變更帳戶事項申請書、掛失補辦申請
    書、晶片金融卡申請書、網域查詢、嘉義市警察局第二分局
    受理各類案件紀錄表、兆豐國際商業銀行嘉義分行客戶歷史
    檔交易明細查詢表、嘉義市警察局第二分局後湖派出所受理
    詐騙案件帳戶通報警示簡便格式表、報案三聯單、內政部警
    政署反詐騙案件紀錄表、新竹縣警察局竹北分局受理各類案
    件紀錄表、管制表、報案三聯單及郵政國內匯款執據等件附
    卷可稽，又范氏柔、乙○○分別所匯入之款項於當日旋即遭
    領出，亦有前揭被告郵局帳戶交易明細紀錄表可按，顯見被
    告上開帳戶係作為詐欺集團詐騙之工具，要屬明確。
(二)按刑法上之故意，可分為直接故意與不確定故意（間接故意
    ），所謂「不確定故意」，係指行為人對於構成犯罪之事實
    ，預見其發生而其發生並不違背其本意者，刑法第十三條第
    二項定有明文，衡情金融機構之帳戶為個人理財之工具，立
    於資金供需便利性，申請開設帳戶並無特殊限制，一般民眾
    皆能自由申請開戶，且亦可同時在不同金融機構申請多數存
    款帳戶使用，並有一定金融交易目的及識別意義，具高度專
    有性，除非本人或與本人親密關係者，難認有何理由可自由
    流通使用該存摺，一般人皆有妥為保管防止他人任意使用之
    認識，縱因特殊情況偶有交付他人使用之需，亦必然深入瞭
    解用途後再行提供以使用，方符常情，且依一般人之社會生
    活經驗，並無使用他人帳戶之必要，然邇來利用人頭帳戶匯
    款而詐騙之案件層出不窮，媒體及政府無不大力宣導，提醒
    注意，並有警示標誌張貼於各金融機構及提款機等處，即若
    不以自己名義申請開立帳戶使用，反向他人蒐集或收購金融
    機構帳戶，帳戶所有人對此應有合理懷疑其目的係詐取他人
    財物，況且詐欺集團以他人帳戶供作款項出入之帳戶，衡諸
    常情，通常先取得帳戶所有人之同意才使用，否則一旦帳戶
    所有人掛失，被害人匯入之款項即遭凍結無法提領，帳戶所
    有人反可輕易辦理補發存簿、變更印鑑、密碼，將款項提領
    一空，詐欺集團即無法領得款項，自不可能冒此風險。衡諸
    被告甲○○係近五十歲，智力成熟且具一般社會智識經驗之
    成年人，與「林杰」若確係因工作而認識，並無深交，「林
    杰」即無使用被告帳戶之理，況於本院審理時被告亦自承無
    從尋覓該人等情，益徵被告與「林杰」並非熟識，卻猶仍交
    付所有之郵局帳戶存摺、金融卡、印章及密碼，縱不確知所
    提供之帳戶存摺等物，遭他人用以對被害人詐欺取財，或不
    確知係以何種方法於何時、地為詐騙致被害人匯款入帳戶等
    情，惟自應能預見「林杰」及所屬之詐欺集團成員係利用上
    開帳戶作為犯罪之用，是其對於他人利用其所有帳戶存摺、
    印章、金融卡及密碼，供作犯詐欺財罪出入帳戶之用一節，
    能預見其發生且其發生不違背其本意，有幫助該詐欺集團利
    用上開帳戶犯詐欺取財罪之不確定故意，允無疑義，被告於
    本院審理時，始執前詞置辯，洵無可採。
(三)綜上，本件事證明確，被告所辯，要係飾卸之詞，不足採信
    ，其犯行應堪認定，應予依法論科。
二、論罪科刑部分
(一)被告一次提供其上開郵局帳戶存摺、印章、金融卡及密碼予
    「林杰」，供其所屬詐欺集團成員詐欺取財所用，既尚無積
    極證據足認被告與「林杰」或其所屬之詐騙集團成員等正犯
    ，具有共同正犯之犯意聯絡與行為分擔，顯係基於幫助該詐
    欺集團成員詐欺取財之犯意，且其所為提供前開帳戶資料之
    行為屬刑法詐欺取財罪構成要件以外之行為，其既以幫助該
    詐欺集團犯罪之意思而參與犯罪構成要件以外之行為，則核
    被告所為，係犯刑法第三十條第一項前段、第三百三十九條
    第一項之幫助詐欺取財罪。被告幫助「林杰」等成年人犯詐
    欺取財罪，係屬幫助犯，衡諸其犯罪情節，按正犯之刑減輕
    之。至於移送併案審理部分之幫助詐欺取財犯行，雖未據檢
    察官聲請簡易判決處刑，惟此部分犯行與業經聲請簡易判決
    處刑論罪部分犯行，因被告一次提供前揭郵局帳戶存摺、印
    章、金融卡及密碼，其幫助詐欺行為僅係一次，為單純一罪
    ，經檢察官函送併案審理，為聲請簡易判決處刑效力所及，
    本院自得併予審理，附此說明。
(二)原審以被告犯行事證明確，予以論罪科刑，固非無見，惟原
    審未及審酌犯罪事實（一）所示移送併案審理部分之同一幫
    助詐欺犯行，又中華民國九十六年罪犯減刑條例業於九十六
    年七月十六日施行，且被告犯罪時間於九十六年四月二十四
    日以前，所犯之罪及所量處之刑期未逾有期徒刑一年六月，
    合於減刑條件，原審未及審酌同條例規定減其宣告刑，均有
    未洽，被告否認犯罪，固無足憑採，惟檢察官指摘原審未及
    審理范氏柔遭詐騙部分，核有理由，原判決既有上開可議之
    處，即屬無可維持，應由本院撤銷改判。爰審酌被告高中畢
    業之智識程度，為圖小利竟將郵局帳戶存摺、印章、提款卡
    及密碼交付他人作為詐欺取財工具使用，使真正施用詐術之
    人得以隱匿身分，降低遭查獲之風險，愈使其肆無忌憚，助
    長犯罪之猖獗，徒增犯罪偵查機關查察犯罪之困難，同時造
    成被害人財產上之損失，即屬可責，兼衡被告前無犯罪紀錄
    之素行，此有臺灣高等法院被告前案紀錄表一份在卷可按，
    犯後態度、本案被害人損失之金額共計二萬六千五百元、被
    告迄未賠償被害人之損失暨家庭狀況等一切情狀，量處如主
    文第二項所示之刑，並依中華民國九十六年罪犯減刑條例第
    二條第一項第三款、第七條規定，減其宣告刑期二分之一，
    並諭知易科罰金之折算標準。
據上論斷，應依刑事訴訟法第四百五十五條之一第一項、第三項
、第三百六十九條第一項前段、第三百六十四條、第二百九十九
條第一項前段，刑法第三十條第一項前段、第二項、第三百三十
九條第一項、第四十一條第一項前段，刑法施行法第一條之一第
一項、第二項前段，中華民國九十六年罪犯減刑條例第二條第一
項第三款、第七條，判決如主文。
本案經檢察官古富祺到庭執行職務。
中　　華　　民　　國　　96　　年 　　9　　月　　19　　日
　　　　　　　　　刑事第二庭審判長法　官　沈福財
                                  法  官  陳正昇
                                  法  官  林青怡
上列正本證明與原本無異。
本件不得上訴。
中　　華　　民　　國　　96　　年 　　9　　月　　19　　日
　　　　　　　　　                書記官　李佳惠
